【裁判字號】    88,易,872
【裁判日期】    890113
【裁判案由】    竊盜
【裁判全文】
臺灣新竹地方法院刑事判決                        八十八年度易字第八七二號
    公  訴  人  臺灣新竹地方法院檢察署檢察官
    被      告  己○○
                戊○○
右列被告等因竊盜案件，經檢察官提起公訴（八十八年度偵緝字第一八八、二一六號
），本院判決如左：
    主  文
己○○、戊○○均無罪。
    理  由
一、公訴意旨略以：被告己○○、戊○○共同基於意圖為自己不法所有之概括犯意，
    連續於起訴書附表所示編號二、三、四、五之時、地，以破壞汽、機車方式，竊
    取被害人辛○○、丁○○、甲○○（起訴書誤載為吳天祈）、丙○○等如該附表
    編號二、三、四、五所示之財物，嗣於八十八年一月二十六日下午六時三十分許
    ，在新竹市○○街二八巷五四號渠等住處為警查獲，並起出如附表編號二、三、
    四、五所示之財物，因認被告等均涉有刑法第三百二十一條第一項第一款之於夜
    間侵入住宅罪嫌等語。
二、按犯罪事實應依證據認定之，無證據不得推定其犯罪事實；又不能證明被告犯罪
    者，應諭知無罪之判決，刑事訴訟法第一百五十四條、第三百零一條第一項分別
    定有明文。又認定犯罪事實所憑之證據，雖不以直接證據為限，間接證據亦包括
    在內，然而無論直接或間接證據，其為訴訟上之證明，必須為通常一般之人均不
    致有所懷疑，得確定其為真實之程度者，始得據之為被告有罪之認定，倘其證明
    尚未達到此一程度，而有其他合理之懷疑存在時，仍不能遽為被告有罪之判斷（
    最高法院四十六年度台上字第四一九號、七十六年度台上字第四九八六號判例意
    旨參照）。
三、公訴人認被告己○○、戊○○涉有刑法第三百二十一條第一項第一款之於夜間侵
    入住宅竊盜罪嫌，無非係以：被告被告己○○、戊○○於夜間侵入住宅竊盜之事
    實，業據被害人辛○○、丁○○、甲○○、丙○○等於警訊指述綦詳，證人乙○○亦證稱在被告己○○、戊○○住處查獲之物品，僅有另被害人王業楚之證件係
    伊送報時拾獲，其餘均非伊所遺留等情，參以被告己○○、戊○○若無竊盜犯行
    ，豈有大量贓物出現在被告己○○、戊○○住處房內之理？並有贓物領據五紙在
    卷可稽，復有當場查扣如附表編號二、三、四、五所示之贓物可憑等為其論罪之
    依據。
四、訊據被告己○○、戊○○固均不否認在新竹市南街二八巷五四號渠等住處為警查
    獲被害人辛○○、丁○○、甲○○、丙○○等分別失竊之部分贓物（詳如後述）
    等情，惟均堅決否認有於夜間侵入住宅竊盜犯行，均辯稱渠等並未竊取被害人辛○○、丁○○、甲○○、丙○○等之財物，被查獲之贓物分別係乙○○、庚○○
    拿到渠等住處的等語。經查：
（一）被害人辛○○所有之車牌號碼ＧＺＭ－一七五號重型機車一輛及大東海補習班
      上課證一枚（詳如起訴書附表編號二），確係於八十七年十一月十一日，在新
      竹市○○街三三號前所失竊；另被害人丁○○所有之渣打銀行信用卡、中國信
      託銀行信用卡、臺灣銀行金融卡、華僑銀行金融卡、中國信託銀行金融卡、衛
      星接收機卡各一枚及衛星接收機二台（詳如起訴書附表編號三，惟漏載衛星接
      收機二台），則係於八十八年一月一日凌晨，在新竹市○○路○段三八一號地
      下停車場，被不詳年籍姓名者打破其所有之資用小客車後所竊取；又被害人甲○○所有之車牌號碼ＥＡ－一一九九號自用小客車行車執照、駕駛執照、保險
      證各一枚及印章二枚、現金新台幣（下同）約二百元（詳如起訴書附表編號四
      ，惟印章部分誤載為一枚），則係於八十八年一月二十四日凌晨，在新竹市○○街土地公廟前，被不詳年籍姓名者打開車門後所竊取；又被害人丙○○所有
      之車牌號碼ＣＯ－二八二０號自用小客車一輛暨行車執照、駕駛執照各一枚（
      詳如起訴書附表編號五），則係於八十八年二月十三日上午七時許，在新竹市
      ○○街四０巷二號前所失竊等情，業據被害人辛○○、丁○○、甲○○、丙○○等分別於警訊中指述綦詳。據此，不論被害人辛○○、丁○○、甲○○、丙○○等前開所失竊之財物，究否確係被告己○○、戊○○所竊取，然可確定者
      ，乃均非係「於夜間侵入住宅」竊取，公訴人認被害人辛○○、丁○○、甲○○、丙○○等前開所失竊之財物，係竊取者「於夜間侵入住宅」竊盜云云，即
      屬無據。
（二）又查，被告己○○、戊○○於八十八年一月二十六日下午六時三十分許，在新
  竹市○○街二八巷五四號渠等住處為警查獲時，乃僅起出（一）被害人辛○○
      所有之大東海補習班上課證一枚；（二）被害人丁○○所有之渣打銀行信用卡
      一枚；（三）被害人甲○○所有之車牌號碼ＥＡ－一一九九號自用小客車行車
      執照、駕駛執照、保險證各一枚；（四）被害人丙○○所有之車牌號碼ＣＯ－
      二八二０號自用小客車行車執照一枚（另起出被害人王業楚所遺失之國民身分
      證一枚，被害人王業楚係於八十七年八月底，在新竹市○○街三一一巷六六弄
      六號前，被不詳年籍姓名者竊取其所有置於自用小車引擎蓋上小霹靂包一個，
      內有駕駛執照二枚、行車執照二枚、全民健康保險卡一枚、提款卡一枚及現金
      約三千元），此有搜索扣押證明筆錄（漏載被害人甲○○所遺失之保險證一枚
      ）一紙及贓物領據四紙附卷足參。至被害人丙○○所有之車牌號碼ＣＯ－二八
      二０號自用小客車一輛，則係經警另於八十八年二月十六日十九時，在新竹市
      ○○路振興地下道所尋獲，亦經被害人丙○○於警訊時陳述無訛，並有車輛尋
      獲證明單一紙在卷可證（惟誤載尋獲之時間為八十七年十二月十六日十九時）
      。據此，公訴人不察，率認被害人辛○○、丁○○、甲○○、丙○○等前開所
      失竊之「所有」財物，均係於八十八年一月二十六日下午六時三十分許，在新
      竹市○○街二八巷五四號被告己○○、戊○○住處所查獲起出云云，亦非有據
      。
（三）第查，被告己○○自警訊、偵查中以迄本院審理時均前後一致堅決否認有竊取
      被害人辛○○、丁○○、甲○○、丙○○等前開所失竊之財物等語，被告己○○先後供稱：「共查獲．．．是我弟弟戊○○拿回家的．．．（戊○○有無竊
      取辛○○等五人財物？）不知道．．．這些贓物是戊○○檢到的」（見被告己○○警訊筆錄）、「是我弟弟（按即被告戊○○）的朋友拾獲一皮包，內有該
      些證件，放在我房間內．．．我與我弟同睡一房間．．．是那個人拿給我弟弟
      ，我不清楚該皮包是何人的，也不是我弟弟的．．．（該皮包原就放你房間桌
      上？）是，我弟弟朋友放的」（見八十八年度偵緝字第一八八號偵查卷八十八
      年五月八日被告己○○偵訊筆錄）、「我和戊○○住同一個房間，我不知道這
      些證件何來．．．後來才知是我弟弟的朋友胡哲琳檢到的．．．這些證件是胡
      哲琳檢到拿給我弟戊○○的」（見八十八年度偵緝字第一八八號偵查卷八十八
      年五月二十日被告己○○偵訊筆錄）、「．．．東西是乙○○拿來放的」（見
      八十八年度偵緝字第一八八號偵查卷八十八年七月二十二日被告己○○偵訊筆
      錄）、「．．．是乙○○拿來放在我中．．．還有庚○○」（見本院八十八年
      十一月一日被告己○○訊問筆錄）、「．．．那些全部都是乙○○放在我家的
      」（見本院八十九年一月二十二日被告己○○訊問筆錄）等語；被告戊○○則
      先後供稱：「（警方在你家搜獲的贓物是何人的？）是綽號阿琳的，他叫乙○○．．．檢到的，他放在我家，忘記拿走」（見八十八年度偵緝字第二一六號
      偵查卷八十八年五月三十一日被告戊○○偵訊筆錄）、「不是我偷．．．是乙○○撿到，他到我家時放在我家．．．我有帶一位朋友叫庚○○去刷卡．．．
      有些證件可能是他放在我家」（見八十八年度偵緝字第一八八號偵查卷八十八
      年七月二十二日被告戊○○偵訊筆錄）、「是朋友．．．叫阿琳．．．乙○○
      ．．實際都是他．．．到我家時他拿出來看，沒有帶走」（見本院八十九年二
      月一日被告戊○○訊問筆錄）、「還有庚○○拿到我家」（見本院八十九年二
      月二十三日被告戊○○審判筆錄）等情。揆諸被告己○○、戊○○前開供述被
      查獲證件之來源，乃分別供稱係乙○○、庚○○置於渠等家中等情，互核內容
      大致相符。
（四）再查，被告己○○、戊○○為警查獲時，乃同時查獲起出另被害人王業楚所遺
      失之國民身分證一枚，且另被害人王業楚係於八十七年八月底，在新竹市○○
      街三一一巷六六弄六號前，被不詳年籍姓名者竊取其所有置於自用小車引擎蓋
      上小霹靂包一個，內有駕駛執照二枚、行車執照二枚、全民健康保險卡一枚、
      提款卡一枚及現金約三千元之事實，亦據另被害人王業楚於警訊及偵查中指述
      屬實，並有贓物領據一紙附卷可稽。而證人乙○○於偵查中及本院審理時亦證
      稱伊確有撿到另被害人王業楚之證件，嗣後遺忘在被告己○○、戊○○住處，
      旋伊取回後，被告戊○○又向伊索取等情明確。從而，被告己○○、戊○○前
      開辯稱被查獲之某些證件係證人乙○○拾獲等情，即非全然無據。又被害人丁○○所有之中國信託銀行信用卡遺失後，乃曾遭盜刷，有盜刷之簽帳單影本二
      紙附卷足證。然經公訴人及本院命被告己○○、戊○○當庭書寫被害人「丁○○」之簽名後比對前開盜刷之「丁○○」筆跡結果，並無法斷定二者是否相同
      。且公訴人於偵查中將被告戊○○當庭書寫被害人「丁○○」之簽名與前開盜
      刷之「丁○○」筆跡送請憲兵司令部刑事鑑識中心鑑驗結果，亦因可供比對字
      數不足，而無法鑑定二者是否相同，此有該鑑識中心八十八年八月二日（８８
      ）綱的字第１０７２２號鑑驗通知書一份在卷足憑。揆諸前情，被害人丁○○
      遺失之中國信託銀行信用卡，既曾遭盜刷，惟無法證明係被告己○○或被告戊○○所盜刷，且迄未尋獲，自不足以證明被害人丁○○遺失之中國信託銀行信
      用卡尚在被告己○○或被告戊○○持有中，亦不能排除係其他第三人盜刷、持
      有中。是被告戊○○供稱係「庚○○」盜刷，有些證件可能是庚○○放在伊家
      中一節，亦非全然無據。此外，被害人辛○○、丁○○、甲○○、丙○○等全
      部失竊之財物甚多，已如前述，然被告己○○、戊○○被查獲起出之贓物乃僅
      有（一）被害人辛○○所有之大東海補習班上課證一枚；（二）被害人丁○○
      所有之渣打銀行信用卡一枚；（三）被害人甲○○所有之車牌號碼ＥＡ－一一
      九九號自用小客車行車執照、駕駛執照、保險證各一枚；（四）被害人丙○○
  所有之車牌號碼ＣＯ－二八二０號自用小客車行車執照一枚（另起出被害人王
      業楚所遺失之國民身分證一枚），自不足以僅以己○○、戊○○持有上開贓物
      之事實，即據以推定被告己○○、戊○○確有竊取被害人辛○○、丁○○、甲○○、丙○○等人之財物。況持有贓物之原因，除可能係因竊盜而持有外，然
      亦不能排除係因拾獲而侵占、收受或故買或寄藏贓物．．．等原因而持有。綜
      據上述，本件既無直接證據足以認定被告己○○、戊○○確有竊盜之事實，且
      在間接證據或情況證據上，亦無法達於確信被告己○○、戊○○確有竊盜之事
      實，而有其他諸多合理之懷疑存在，自不能遽為被告己○○、戊○○有罪之認
      定。
五、綜上，被告己○○、戊○○固確持有被害人辛○○、丁○○、甲○○、丙○○等
    所失竊之部分贓物，然此究尚不足以證明被害人辛○○、丁○○、甲○○、丙○○等所失竊之係被告己○○、戊○○所竊取。此外，復查無其他積極證據足資證
    明被告己○○、戊○○有何於夜間侵入住宅竊盜犯行，應認為被告己○○、戊○○之犯罪均尚不能證明，揆諸前揭說明明，自應依法為渠等無罪判決之諭知。
六、另查，己○○、戊○○持有被害人辛○○、丁○○、甲○○、丙○○等所失竊之
    部分贓物部分，是否另涉有收受贓物罪嫌或期他罪嫌，乃因與本件起訴之基本事
    實不同，非得變更起訴法條，本院自不得予以審酌，而應由檢察官另行偵查，併
    此敘明。
七、末查，公訴人另以（一）八十八年度偵字第七六一二號被告戊○○竊盜案件；（
    二）八十八年度偵緝字第一五九號被告戊○○竊盜案件；（三）八十九年度偵字
    第四二四號被告戊○○竊盜案件移送本院併案審理。惟查，本件被告戊○○業據
    本院為無罪判決，已如前述，則公訴人前開移送本院併辦部分與本件即無何裁判
    上一罪關係可言，自非本件起訴效力所及，本院自不得併予審究，應檢還公訴人
    另行處理，一併敘明。
據上論斷，應依刑事訴訟法第三百零一條第一項，判決如主文。
本案經檢察官許麗美到庭執行職務。
中    華    民    國        八十九      年    三      月        十      日
                                臺灣新竹地方法院刑事第二庭
                                    法  官  汪  銘  欽
右正本證明與原本無異。
如不服本判決，應於判決送達後十日內向本院提出上訴狀（應附繕本），上訴於臺灣
高等法院。
                          書記官  鄭  敏  郎
中    華    民    國        八十九      年    三      月        十      日


司法院資訊處製作；財團法人民間司法改革基金會備份。
